【裁判字號】    89,易,4487
【裁判日期】    900329
【裁判案由】    恐嚇取財
【裁判全文】
臺灣高雄地方法院刑事判決                        八十九年度易字第四四八七號
    公  訴  人  臺灣高雄地方法院檢察署檢察官
    被      告  甲○○
右列被告因恐嚇取財案件，經檢察官提起公訴（八十九年度偵字第一五四二四號），
本院判決如左：
    主  文
甲○○無罪。
    理  由
一、公訴意旨略以：被告甲○○基於意圖為自己不法所有之概括犯意，先於民國八十
    七年九月二十八日中午十二時三十分許，在高雄縣林園鄉○○○路寶田交通公司
    停車場，以其腳傷係乙○○（起訴書誤載為劉振瑞）叫人打傷為由，要求乙○○
    給付醫藥費新台幣六千元，並恐嚇乙○○如不給付要給他難看，致乙○○心生畏
    懼而交付六千元。被告甲○○復於同年十一月五日上午七時三十分許，在同鄉○
    ○路旁，以如不補貼醫藥費將使乙○○難看等語，致乙○○心生畏懼，而交付一
    千二百元，因認被告甲○○涉有刑法第三百四十六條第一項之連續恐嚇取財罪嫌
等語。
二、按犯罪事實應依證據認定之，無證據不得推定其犯罪事實；而不能證明被告犯罪
    者，應諭知無罪之判決，刑事訴訟法第一百五十四條、第三百零一條第一項分別
    定有明文。次按刑事訴訟法上所謂認定犯罪事實之證據，係指足以認定被告確有
    犯罪行為之積極證據而言，如未能發現相當證據或證據不足以證明，自不能以推
    測或擬制之方法，以為裁判基礎，此有最高法院二十九年上字第三一○五號及四
    十年台上字第八十六號判例可供參照，又以被害人之陳述為認定犯罪之依據時，
    必其陳述並無瑕疵，且就其他方面調查，又與事實相符，始得採為科刑之基礎，
    亦有最高法院六十一年台上字第三０九九號判例可資參照；而所謂無瑕疵，應係
    指被害人所為不利被告之陳述，與社會上一般生活經驗或卷內所存其他客觀事實
    並無矛盾而言，至所謂就其他方面調查認與事實相符，非僅以所援用之旁證足以
    證明被害結果為已足，尤須綜合一切積極佐證，除認定被告確為加害人之可能外
    ，在推理上無從另為其他合理原因之假設，有不合於此，即不能以被害人之陳述
    做為論斷之證據。
三、訊之被告甲○○雖坦承有在上開時間、地點向告訴人即被害人乙○○取得金錢，
    惟堅決否認有何恐嚇取財之犯行，辯稱：是向被害人乙○○所借的等語。經查公
    訴意旨認被告甲○○有連續向被害人乙○○恐嚇取財之犯行，無非以被害人乙○
    ○之指訴為其依據，然本件固據被害人乙○○於警訊及偵查、審理中指述歷歷，
    且前後所述內容相符，惟審之本件被害人於警訊及審理中指稱被告甲○○分別於
    八十七年八月二十八日（此部分未據起訴）、八十七九月二十八日及八十七年十
    一月五日三天，向其恐嚇取財，惟卻遲至八十七年十一月十日始向警方報案，且
    被害人乙○○亦於警訊中指稱被告甲○○曾於八十七年十一月七日還其一千三百
    元，而被告甲○○亦於警訊及審理中供稱有在八十七年十一月七日還被害人乙○
    ○二千六百元，雖二人所述金額不同，但被告甲○○確有在八十七年十一月七日
    拿錢予被害人乙○○應可認定，觀此情節與一般恐嚇取財之犯罪行為態樣實有不
    同，況被害人既在八十七年八月二十八日、八十七年九月二十八日及八十七十一
    月五日多次為被告甲○○恐嚇取財，為何未即報案，反在被告甲○○於八十七年
    十一月七日償還其部分金錢後向警方報案，此亦與一般社會經驗有所違背，從而
    ，本件被害人乙○○之指述尚難謂全無瑕疵；而除被害人乙○○之指述外，本件
    並無其他積極證據足以作為佐證其為真實，被害人乙○○於審理中亦供稱無其他
    人看到或知道被告甲○○向其恐嚇取財等語，本件自難僅以被害人之指述，即認
    被告甲○○有何恐嚇取財之犯行，此外，復查無其他積極證據足以證明被告有何
    公訴意旨所指之恐嚇取財犯行，核之上開條文及判例之說明，自屬被告犯罪不能
    證明，應為無罪之諭知。
四、又被害人乙○○另於警訊及審理中指稱被告甲○○於八十七年八月二十八日上午
    七時二十分許，在高雄縣林園鄉○○○路廣仁診所前，將其攔下，以身上有扁鑽
    為由，喝令其交出皮包供其檢查，其心生畏懼，乃取出皮包任被告甲○○取走九
    千元，並於其以上班為由騎車離開時，又騎車尾隨，行至高雄縣林園鄉林森木材
    公司前再度攔阻其下車，並從所騎乘之機車坐墊下拿出西瓜刀一把抵住其腹部，
    喝令其交出身上尚存之六千元，致其又交付該筆款項予甲○○等語，惟此部分未
    據檢察官起訴，而本件公訴人起訴部分業經判決無罪，已如上述，則此部分犯行
    ，自與本件起訴部分之犯行無成立連續犯之裁判上一罪之關係，自非本院得併予
    審究之範圍，併此敘明。
據上論斷，應依刑事訴訟法第三百零一條第一項前段，判決如主文。
中    華    民    國    九十    年      三      月        二十九        日
                                  臺灣高雄地方法院刑事庭
                                      法  官
右正本證明與原本無異。
如不服本判決，應於判決送達後十日內，向本院提出上訴狀。
                                      書記官
中    華    民    國    八十□    年      □      月        □        日


司法院資訊處製作；財團法人民間司法改革基金會備份。
